臺灣彰化地方法院民事裁定　100年度事聲字第40號
異　議　人　蕭素媛
相　對　人　傅崑松
上列當事人間聲請返還擔保金事件，聲明異議人對於民國100年3
月10日本院司法事務官所為100年度司聲字第81號裁定提出異議
，本院裁定如下：
    主  文
異議駁回。
    理  由
一、按當事人對於司法事務官處理事件所為之終局處分，得於處
    分送達後10日之不變期間內，以書狀向司法事務官提出異議
    。司法事務官認前項異議有理由時，應另為適當之處分；認
    異議為無理由者，應送請法院裁定之。法院認第1項之異議
    為有理由時，應為適當之裁定；認異議為無理由者，應以裁
    定駁回之，民事訴訟法第240之4條第1項前段、第2項、第3
    項分別定有明文。本件異議人係對於本院司法事務官所為准
    許相對人領回其所提存擔保金之裁定，聲明不服而提出異議
    ，其提出異議未逾10日之不變期間，而司法事務官認其異議
    無理由而送請本院裁定，經核與上開規定相符，合先敘明。
二、次按訴訟終結後，供擔保人證明已定20日以上之期間，催告
    受擔保利益人行使權利而未行使，或法院依供擔保人之聲請
    ，通知受擔保利益人於一定期間內行使權利並向法院為行使
    權利之證明而未證明者，法院應依供擔保人之聲請，以裁定
    命返還其提存物，民事訴訟法第104條第1項第3款定有明文
    。前開規定，於其他依法令供訴訟上之擔保者準用之，並為
    同法第106條所規定。又民事訴訟法第104條第1項第3款所謂
    受擔保利益人行使其權利，應指行使因供擔保人惹起訴訟行
    為所生之損害賠償請求權而言；且所謂「受擔保利益人行使
    權利」，係指向法院起訴或為與起訴相同效果之訴訟行為（
    如聲請調解或聲請發支付命令）。而法院定擔保金額而為准
    許假扣押之裁定者，該項擔保乃為保障受擔保利益人可能因
    不當假扣押受有損害而設；換言之，係備供受擔保利益人因
    假扣押所受損害之賠償。是以，民事訴訟法第104條第1項第
    3款所稱之「受擔保利益人行使權利」，乃指行使其因不當
    假扣押所受損害之賠償請求權而言，此亦有最高法院80年台
    抗字第413號判例及88年度台抗字第121號裁定意旨可資參照
    。
三、本件異議意旨略以：異議人於收受相對人之存證信函後，確
    有於21日內以存證信函回函予相對人，惟相對人收函後並未
    返還訴訟裁判費；另異議人已於民國100年1月11日向  鈞院
    聲請裁定確定訴訟費用額，惟因  鈞院之延遲，致異議人無
    法行使權利，是以，異議人爰聲請暫緩返還相對人之擔保金
    ，以保異議人之權益等語。
四、經查：
(一)、相對人與異議人間請求損害賠償事件，相對人前曾向本院聲
    請保全程序，經本院以94年度裁全字第152號裁定在案，相
    對人並於提存擔保後，依法執行異議人財產（本院94年度執
    全字第110號），相對人嗣對異議人提起之損害賠償訴訟，
    業經最高法院以99年度台上字第464號裁定駁回上訴確定，
    本件假扣押裁定及強制執行亦經相對人聲請撤銷假扣押確定
    及塗銷查封登記在案，相對人乃依法於100年1月19日以臺中
    民權路郵局第155號存證信函催告異議人於文到21日內行使
    權利，異議人已於100年1月25日收受，惟異議人經相對人定
    20日以上之期間催告行使權利，迄未起訴請求損害賠償或為
    向法院聲請調解、聲請核發支付命令等與起訴具有相同效果
    之訴訟行為等情，此有本院94年度裁全字第152號民事裁定
    、94年度存字第132號提存書、國庫存款收款書、國庫支庫
    保管品收受證明書、最高法院99年度臺上字第464號裁定、
    本院民事執行處100年1月4日彰院賢94執全甲字第110號函、
    臺中民權路郵局第155號存證信函影本，及掛號郵件收件回
    執、本院民事紀錄科查詢表附卷可稽（見本院100年度司聲
    字第81號卷第6-16、19-24頁），自無從認為異議人已依法
    行使權利，是以相對人聲請返還擔保金，與民事訴訟法第
    104條第1項第3款之規定相符。
(二)、異議人固稱其於100年1月11日即已向本院聲請裁定確定訴訟
    費用額，惟因本院延遲致異議人無法行使權利云云，並提出
    民事聲請狀（蓋有本院收狀章）影本附卷為憑（見本院卷第
    14頁）。然異議人於本院未確定其訴訟費用額前，尚非不得
    依民事訴訟法第244條第4項之規定訴請相對人賠償其因相對
    人不當假扣押所受損害，或聲請法院調解，異議人之權利（
    賠償請求權）並不因本院尚未裁定確定其訴訟費用額，而無
    法行使；且據前揭最高法院判例之意旨，本件異議人僅以存
    證信函之形式催告相對人賠償其因相對人不當假扣押所受之
    損害，而未依法向法院起訴或為與起訴相同效果之訴訟行為
    ，自與該條所定供擔保利益人「行使權利」之要件不合。是
    異議人主張其已於期限內函覆相對人，且因本院尚未裁定相
    對人應負擔之訴訟費用額，致其無從行使權利，相對人即不
    得聲請返還擔保金云云為辯，尚無可取。相對人聲請裁定命
    返還提存之擔保金，自為法之所許，原裁定予以准許，經核
    於法洵無違誤。本件異議意旨，猶以上開情詞指摘原裁定不
    當，求為廢棄，非有理由。
五、據上論結，本件異議為無理由，爰依民事訴訟法第240條之4
    第3項後段規定，裁定如主文。
中    華    民    國   100    年    6     月    24    日
                  民事第一庭    法  官  康弼周
如對本裁定抗告，須於裁定送達後10日內向本院提出抗告狀。
以上正本係照原本作成。
中    華    民    國   100    年    6     月    24    日
                                書記官  吳金良